【裁判字號】    89,上易,170
【裁判日期】    890229
【裁判案由】    詐欺
【裁判全文】
臺灣高等法院臺南分院刑事判決                    八十九年度上易字第一七號
      上  訴  人
      即  被  告  乙○○
右上訴人因詐欺案件，不服臺灣雲林地方法院八十八年度易字第九Ｏ七號中華民國八
十八年十二月二日第一審判決（起訴案號：臺灣雲林地方法院檢察署八十八年度偵緝
字第一四四號），年度偵字第，提起上訴，本院判決如左：
      主      文
上訴駁回。
      事      實
一、乙○○原在雲林縣虎尾鎮○○路三○五號經營「潔美免洗餐具商行」（下簡稱潔
    美商行），因向張文性及甲○○夫婦購買免洗筷子，而有生意往來。嗣「潔美商
    行」因乙○○經營不善，於民國（下同）八十七年七月間倒閉（其在合作金庫虎
    尾支庫以「潔美商行」開設之支票存款帳戶於八十七年七月十日被列為拒絕往來
    戶），並積欠張文性夫婦新台幣（下同）十萬元貨款，乙○○竟意圖為自己不法
    之所有，利用張文性夫婦欲取回貨款之急切心態，於八十七年八月間某日，向張
    文性夫婦誆稱：其為虎尾上智儲蓄互助社（全稱：中華民國儲蓄互助協會上智儲
    蓄互助社）之社員，如借其二十萬元存入該互助社，經過一個月，再找二名保證
    人，可貸得一百萬元，即可將貨款連同借款全數清償等語。張文性夫婦不知有詐
    ，因此陷於錯誤，於同年九月間在雲林縣斗六市○○路八○○號住處允借十五萬
    元予乙○○。乙○○得款後，並未將錢存入互助社內，反而花用殆盡，並逃逸無
    蹤。張文性夫婦追討無著後，始知受騙。
二、案經甲○○訴請臺灣雲林地方法院檢察署檢察官偵查起訴。
      理      由
一、訊據上訴人即被告乙○○固坦承其為虎尾上智儲蓄互助社社員，並於上開時地向
    張文性、甲○○夫婦表示如果存入二十萬元，找二位保證人，就可以借一百萬元
    ，把前帳清完，因而向張文性夫婦借得十五萬元等情不諱，惟矢口否認詐欺犯行
    ，並辯稱：伊向張文性夫婦借得之款項，有存入互助社帳戶，但找不到二位保證
    人，以致無法貸款云云。經查，被告於積欠張文性夫婦貨款十萬元後，猶以再向
    虎尾上智儲蓄互助社存款，以貸得款項方式，向張文性夫婦借得現金十五萬元乙
    節，業據張文性、甲○○夫婦指訴甚詳，核與被告所述相符，此部分應信屬實。
    第查，虎尾上智儲蓄互助社之社員最高借款金額為一百萬元，借款金額為社員股
    金（即存款）之三至五倍，借款金額超過七十五萬元者，應增加連帶保證人二人
    等情，業據該互助社檢送本院之放款政策條款可稽，被告所謂：存入二十萬元，
    找二位保證人，就可以借一百萬元固非無稽，然被告於八十七年九月借得十五萬
    元以後，先後於八十七年九月二十五日、十月二十三日、十月三十日、十一月二
    十七日及八十八年一月十五日在該互助社存入七百五十四元、七千八百一十一元
    、一萬五千元、一萬二千三百零七元、五百元不等金額，有該互助社電腦列帳紀
    錄在卷，是被告向張文性夫婦借得之十五萬元，大部分均未存入該互助社，反由
    被告花用殆盡，自無依照前開互助社放款規定貸得一百萬元之可能，被告向張文
    性夫婦所稱：十五萬元係要存入互助社帳戶內，再貸出五倍的款項云云，顯非屬
    實。故被告所辯無非事後卸責之詞，不足採言。其事證明確，犯行足堪認定。
二、核被告所為，係犯刑法第三百三十九條第一項之詐欺取財罪。原審認被告之罪證
    明確，因予適用刑法第三百三十九條第一項，罰金罰鍰提高標準條例第一條前段
    一項，罰金罰鍰提高標準條例第一條前段等規定，並審酌被犯罪之動機、目的、
    手段、所生危害、犯後仍之態度等一切情狀，量處被告有期徒刑五月。本院經核
    原判決認事用法及量刑，俱無不合。被告上訴意旨否認犯罪而指摘原判決有不當
    之處為無理由，應予駁回。
據上論斷：應依刑事訴訟法第三百六十八條，判決如主文。
本案經檢察官曾顯智到庭執行職務。
中      華      民      國    八十九    年      二      月    二十九    日
                                     臺灣高等法院臺南分院刑事第一庭
                                         審判長法官
                                               法官
                                               法官
附錄：刑法第三百三十九條第一項
不得上訴


司法院資訊處製作；財團法人民間司法改革基金會備份。
